【裁判字號】    89,上訴,3766
【裁判日期】    891220
【裁判案由】    搶奪
【裁判全文】
臺灣高等法院刑事判決                          八十九年度上訴字第三七六六號
    上  訴  人
    即  被  告  丙○○
右上訴人因搶奪等案件，不服臺灣板橋地方法院八十九年度訴字第一一三七號，中華
民國八十九年九月十五日第一審判決 (起訴案號：臺灣板橋地方法院檢察署八十九年
度偵字第九五六五號)提起上訴，本院判決如左：
    主  文
原判決關於丙○○部分撤銷。
丙○○共同意圖為自己不法之所有，而搶奪他人之動產，累犯，處有期徒刑柒月。
    事  實
一、丙○○前因違反麻醉藥品管理條例案件，經原審法院以八十五年度易字第一○六
    五號判處有期徒刑三月確定，於八十五年五月十五日執行完畢。丙○○於八十九
    年五月七日晚上七時五十五分許，與蔡芷旻（業據判處有期徒刑一年確定）二人
    同基於意圖為自己不法所有之共同犯意聯絡，由丙○○騎乘機車搭載蔡芷旻前往
    台北縣三重市○○路○段三十九號之全虹通訊行，丙○○在店外把風並伺機接應
    ，由蔡芷旻進入該通訊行，藉機欲購買手機，趁店長甲○○向其解釋該手機功能
    及拿東西而不及防備之際，迅速搶奪該通訊行所有之摩托羅拉牌Ｖ三六八八Ｘ型
    、國際牌ＧＤ九○型行動電話各一支（共值約新台幣五萬元），得手後跑出該通
    訊行，並坐上在外接應由丙○○所騎乘之機車逃離現場，嗣於同日由蔡芷旻前往
    星光通訊行變賣得款約一萬餘元供蔡芷旻花用。迄於八十九年五月十三日晚上十
    一時許，為警在台北縣三重市○○○路十九巷八號五○一室查獲蔡芷旻，並於翌
    日凌晨三時二十分許，在台北縣三重市○○街二十九之一號二○六室查獲丙○○
    。
二、案經台北縣警察局三重分局報告臺灣板橋地方法院檢察署檢察官偵查起訴。
    理  由
一、被告丙○○雖於原審坦承有於上開時地以機車搭載被告蔡芷旻前往通訊行及離開
    ，惟矢口否認有與被告蔡芷旻共同搶奪之犯行，辯稱係蔡女要求其等搭載前往通
    訊行拿行動電話，並不知蔡女是要前去行搶云云。經查被告蔡芷旻提議行搶，並
    要被告丙○○看到伊從通訊行衝出來時即將機車騎走後，被告於上開時間以機車
    搭載被告蔡芷旻至前述通訊行，由蔡芷旻進入，被告則在店外把風，待被告蔡芷
    旻搶奪行動電話得手後，即以機車接應而迅速離開，被告知道蔡芷旻是要進入搶
    行動電話等情，業經被告蔡芷旻於警訊及偵查中供陳綦詳（詳偵卷第十七頁、第
    九十五頁訊問筆錄），被告蔡芷旻於原審中並稱被告丙○○有叫伊不可說出丙○
    ○之名，否則是結夥搶，罪會很重等語（詳原審卷第六頁背面），由是足見被
    告蔡芷旻於偵查及原審中翻異前詞，改稱係其一人搶奪，被告丙○○對其計劃行
    搶事前不知情云云，尚屬事後迴護之詞，殊無可採。
    共
二、又同案被告蔡芷旻於右揭時地搶奪行動電話之事實業據其於警訊、偵查及原審中
    自白不諱，核與證人蔡珍宜、甲○○在警訊及原審中證述被搶情節一致，堪信其
    自白應與事實相符，此外尚有自扣案現場監視錄影帶所翻拍之現場現片兩張在卷
    ，並經原審勘驗上開監視錄影帶，查明該相片所示內容與錄影帶相符（詳原審卷
    第八十三頁勘驗筆錄）。被告丙○○在原審中雖辯稱被告蔡芷旻從通訊行中出來
    時是慢慢走出來的云云，但參照證人乙○○證稱：「‧‧‧被告（按指被告蔡芷
    旻）突然就將留在櫃上的手機拿了就跑，我趕快追過去，我追出去時候，已經看
    不到人了，聽外面鄰居說被告是被一名男子用摩托車帶走的。」、「當時我立刻
    跟在被告後面追出去跑到店門口外面，我跑到旁邊巷子的地方，已經看不到被告
    了。」（詳原審卷第五十一頁、第五十二頁），證人甲○○亦證稱：「‧‧‧就
    看到被告（按指被告蔡芷旻）手上拿著這兩隻手機，向後面看了一下，就突然跑
    出去了，我立刻追上去，在店門口看到蔡女跳上一輛沒有熄火的機車被一名男子
    載走‧‧‧」、「（問：當時被告跑掉時，你是否立刻追上去？）是的，我馬上
    就追過去了，若那輛車子有熄火的話，以我的速度一定可以追得到。」（詳原審
    卷第六十頁訊問筆錄），及原審勘驗扣案上開商店之現場錄影帶結果，顯示在五
    月七日晚上七時五十五分八秒時，被告蔡芷旻手拿兩支手機趁店員拿東西時轉身
    向外跑，七時五十五分十秒店員立即自櫃檯後追出，被告此時已跑到門口，七時
    五十五分十三秒聽到機車引擎離去聲音，七時五十五分十四秒店員追到店門口（
    詳原審卷第八十三頁勘驗筆錄）。由是可知被告丙○○在被告蔡芷旻跑出店門口
    後之四秒內，即騎乘機車搭載被告蔡芷旻離開，致被害人甲○○無法追及，被告
    在門口未將引擎熄火，並能於如此短暫之時間內載走蔡芷旻，核與蔡芷旻於警訊
    及偵查中稱有告訴被告要搶大哥大，見蔡芷旻衝出來即趕快接走等語相符（詳偵
    查卷第九十五頁），足見被告丙○○對蔡芷旻之搶奪行為事先知情，被告辯稱不
    知云云，殊無可採。綜上所述，本件事證明確，被告之共同搶奪犯行，至堪認定
    。
四、核被告丙○○所為，係犯刑法第三百二十五條第一項之搶奪罪。被告丙○○與同
    案被告蔡芷旻間，有事前同謀之犯意聯絡，並分任下手行搶、把風、接應脫離等
    行為，就搶奪犯罪有行為之分擔，均為共同正犯。被告丙○○前因違反麻醉藥品
    管理條例案件，經原審法院以八十五年度易字第一○六五號判處有期徒刑三月確
    定，於八十五年五月十五日執行完畢，此有臺灣高等法院檢察署刑案紀錄簡覆表
    一紙附卷足考，其於五年以內再犯本件最重本刑為有期徒刑以上之罪，為累犯，
    應依刑法第四十七條之規定加重其刑。原審對被告為論罪科刑，固非無見，但原
    審判決事實欄中認定犯罪時間為八十九年五月七日晚上八時許，核與原審勘驗扣
    案本件錄影帶結果顯示同年五月七日晚上七時五十五分八秒時，被告蔡芷旻即手
    拿兩支手機趁店員拿東西時轉身向外跑，七時五十五分十秒店員立即自櫃檯後追
    出，行為時顯非同日晚上八時許，原判決犯罪時間之認定，尚有違誤。又原判決
    事實欄僅空泛稱蔡芷旻趁被害人甲○○不備之際下手行強，但未詳述被害人如何
    不備，核其事實之認定，尚有未洽。又原判決未認定被告是否本件財物變賣所得
    之款項，致量刑時未參考被告有無犯罪所得，亦有未洽，被告上訴否認犯罪雖無
    理由，而無可取，但原判決既有上開瑕疵，自無可維持，應由本院將原判決關於
    被告丙○○部分撤銷改判。爰審酌被告前有犯罪前科，素行非佳、於本案查獲後
    尚要求被告蔡芷旻為其隱匿犯行，態度非佳等一切情狀、本次與蔡芷旻共同行搶
    ，但未分得任何利益等一切情況，量處如主文第二項所示之刑，以示儆懲。
五、被告丙○○經合法傳喚，無正當理由不到庭，爰不待其陳述逕行判決。
據上論結，應依刑事訴訟法第三百六十九條第一項前段、第三百七十一條、第三百六
十四條、第二百九十九條第一項前段、刑法第二十八條、第三百二十五條第一項、第
四十七條，判決如主文。
本案經檢察官劉惟宗到庭執行職務。
中      華      民      國    八十九    年     十二     月     二十     日
                            台灣高等法院刑事第二十庭
                                    審判長法  官  葉  麗  霞
                                          法  官  王  炳  梁
                                          法  官  黃  瑞  華
右正本證明與原本無異。
如不服本判決應於收受送達後十日內向本院提出上訴書狀，其未敘述上訴之理由者並
得於提起上訴後十日內向本院補提理由書（均須按他造當事人之人數附繕本）。
                                          書記官  秦  仲  芳
中    華    民    國    八十九    年      十二      月         廿一     日
附錄：本案論罪科刑法條全文
刑法第三百二十五條
意圖為自己或第三人不法之所有，而搶奪他人之動產者，處六月以上五年以下有期徒
刑。
因而致人於死者，處無期徒刑或七年以上有期徒刑，致重傷者，處三年以上十年以下
有期徒刑。
第一項之未遂犯罰之。


司法院資訊處製作；財團法人民間司法改革基金會備份。
